【裁判字號】    95,訴,3479
【裁判日期】    951229
【裁判案由】    損害賠償
【裁判全文】
臺灣臺中地方法院民事裁定              95年度訴字第3479號
原      告  復華商業銀行股份有限公司
法定代理人  己○○
訴訟代理人  丙○○
            乙○○
被      告  甲○○
            庚○○
            丁○○
                        樓
                        樓
            戊○○
上列當事人間因被告被訴偽造有價證券等案件，原告提起附帶民
事訴訟，請求損害賠償事件，經本院刑事庭移送前來（95年度附
民字第94號），本院裁定如下：
    主      文
原告之訴駁回。
訴訟費用由原告負擔。
    理      由
一、按原告之訴，起訴不合程式或不備其他要件者，法院應以裁
    定駁回之；因犯罪而受損害之人，於刑事訴訟程序得附帶提
    起民事訴訟，對於被告及依民法負賠償責任之人，請求回復
    其損害；附帶民事訴訟除本編有特別規定外，準用關於刑事
    訴訟之規定。但經移送或發回、發交於民事庭後，應適用民
    事訴訟法；刑事訴訟諭知無罪、免訴或不受理之判決者，應
    以判決駁回原告之訴，民事訴訟法第249條第1項第6款、刑
    事訴訟法第487條第1項、第490條、第503條第1項前段分別
    定有明文。復按刑事法院得依刑事訴訟法第504條第1項規定
    ，將附帶民事訴訟以裁定移送於該法院民事庭者，以刑事部
    分宣告被告有罪之判決者為限，至刑事訴訟諭知無罪、免訴
    或不受理之判決，刑事法院本應依同法第503條第1項前段規
    定以判決駁回原告之訴，如誤以裁定移送於該法院民事庭，
    其訴之不合法，不因移送民事庭而受影響，受移送之民事庭
    應認原告之訴為不合法，以裁定駁回之，最高法院90年度台
    抗字第611號、88年度台抗字第345號著有裁定可資參照。
二、原告提起刑事附帶民事訴訟主張：被告丁○○於民國93年元
    月至三月間，假冒係受王克華之委託向高雄市不詳之戶政事
    務所申請訴外人陳振吉之戶籍謄本，再由被告庚○○負責前
    往接收，被告戊○○則以被告甲○○之人頭照片偽造訴外人
    陳振吉之國民身分證、律師證書、律師公會會員證、戶口名
    簿等文件，向原告彰化分行申辦消費性無擔保借款要借新台
    幣（下同）100萬元，被告戊○○復於借款約定書偽簽訴外
    人陳振吉姓名，蓋用訴外人陳振吉印文，並簽發金額100萬
    元、日期93年3月17日之借據1份，原告並將所申貸金額撥款
    至偽冒申請之帳戶，該行為使原告陷於錯誤誤認係訴外人陳
    振吉本人所申貸；被告等人間之共同犯罪行為，亦業經台灣
    台中地方法院地檢署（下稱台中地檢署）偵查起訴在案。原
    告因而受有損害，爰依民法第184條第1項及第185條第1項規
    定，請求被告等人連帶賠償原告所受之損害，並聲明：被告
    應連帶給付原告954,117元，及自起訴狀繕本送達翌日起至
    清償日止，按年息5%計算之利息。
三、經查：台中地檢署檢察官針對本件偽造有價證券等之刑事案
    件，僅就被告甲○○、庚○○、丁○○、官憲成等4人提起
    公訴，另就被告戊○○部分則移由台灣台北地方法院併案審
    理乙節，此有台中地檢署檢察官93年度偵字第5995、8002、
    21706號起訴書影本1份附卷可稽。而本院就上開經檢察官提
    起公訴之刑事案件則以94年度訴字第726號審理，並於95年
    10月31日刑事判決認定被害人陳振吉部分之犯罪事實（包括
    被害人陳振吉遭人冒名持偽造證件向原告銀行借款部分）係
    被告戊○○所為，尚查無證據足以證明被告甲○○、庚○○
    、丁○○3人就原告部分之犯罪事實有涉，復因公訴人認此
    部分犯罪事實與被告甲○○、庚○○、丁○○3人其餘經同
    判決論罪科刑部分具有連續犯之裁判上一罪關係，乃不另為
    無罪之諭知，此有上開刑事判決1份在卷足憑。可見被告甲○○、庚○○、丁○○3人就原告部分之犯罪事實，業經上
    開刑事判決認定其等犯罪不能證明，祗因與有罪之偽造有價
    證券等部分具有連續犯關係，未於判決主文就原告部分之犯
    罪事實為無罪之諭知而已，實質上與諭知無罪之判決有同一
    之效力；另被告戊○○就原告部分之犯罪事實則未經台中地
    檢署檢察官於本案提起公訴，故未經本院刑事庭於本件刑事
    案件進行審判。是依首開說明，本院刑事庭本應依刑事訴訟
    法第503條第1項前段規定以判決駁回原告之訴，其誤以裁定
    移送民事庭，仍應認為本件原告之訴為不合法，並不因本件
    由刑事庭移送民事庭而有不同。本件原告之訴既不合法，應
    依民事訴訟法第249條第1項第6款規定，裁定駁回原告之訴
    。
四、據上論結，本件原告之訴為不合法，依民事訴訟法第249條
    第1項第6款、第95條、第78條，裁定如主文。
中    華    民    國    95    年    12    月    29    日
                  民事第四庭    法  官  許秀芬
上正本證明與原本無異。
如對本裁定抗告，應於送達後十日內向本院提出抗告狀。
中    華    民    國    95    年    12    月    29    日
                                書記官


司法院資訊處製作；財團法人民間司法改革基金會備份。
